【裁判字號】    96,訴,4211
【裁判日期】    970117
【裁判案由】    偽造有價證券等
【裁判全文】
臺灣高雄地方法院刑事判決              96年度訴字第4211號
公  訴  人  臺灣高雄地方法院檢察署檢察官
被      告  乙○○
指定辯護人  本院公設辯護人  己○○
上列被告因偽造有價證券等案件，經檢察官提起公訴（96年度偵
緝字第533 號），本院判決如下：
    主    文
乙○○犯偽造有價證券罪，處有期徒刑年肆月。未扣案如附表
一編號1 所示偽造之本票壹張，編號2 、3 、4 所示偽造「丙○○」、「丁○○○」之印章、印文及署押各壹枚，均沒收（附表
一編號1 之共同發票人欄楊恩惠部分、編號2 之立授權書人即共
同發票人欄、編號3 之乙方連帶保證人欄楊恩惠之印文及署押，
均除外）。
    事    實
一、乙○○因其經營之「皇室美容護膚店」（位於高雄縣鳳山市
    ○○路上）生意不佳負債，經濟困窘，需金錢週轉，明知其
    並無購買自小客車之真意，竟意圖為自己不法之所有，基於
    詐欺取財之概括犯意，先後於民國91年8 月13日、同年8 月
    16 日 ，分別向匯豐汽車股份有限公司（下稱匯豐公司）業
    務人員黃元柱、裕融企業股份有限公司（下稱裕融公司）業
    務人員戊○○均佯稱：欲以分期付款之方式購買自小客車，
    且有能力負擔分期款云云，致使匯豐公司及裕融公司陷於錯
    誤，誤認乙○○確有藉分期付款方式購買自小客車之真意，
    遂分別同意將車牌號碼ZK-7912 號（出賣人：匯豐公司）及
    87 05-FC號（出賣人：裕融公司）自小客車，以動產擔保交
    易法附條件買賣之方式出賣予乙○○，並僅給付頭期款。惟
    乙○○於取得該2 部自小客車後，即未依約分期給付價款，
    旋於交車後各約半個月後，先後將該2 部車均出質予高雄市
    三民區○○路、博愛路口附近某當舖，得款各約新台幣（下
    同）15、16萬元。嗣經匯豐公司及裕融公司催討無著（尚積
    欠車款本金分別約70萬4348元、66萬元），且經派員前往約
    定停放車輛地點查訪亦未果，始知受騙。
二、乙○○明知其所營上開護膚店無力週轉，無法再以自己名義
    與裕融公司交易後，竟仍意圖為自己不法之所有，在未獲其
    父丙○○及其母丁○○○之同意及授權下，基於偽造私文書
    、偽造有價證券及詐欺取財之犯意，先於高雄市○○區○○
    路上某不知情刻印店偽刻上開2 人印章後，於91年8 月30日
    向裕融公司業務人員戊○○佯稱：其父丙○○欲以附條件買
    賣之方式購買自小客車1 部等語，並在汽車附條件買賣契約
    書上之買受人欄及連帶保證人欄上分別偽造「丙○○」、「
    丁○○○」之簽名及蓋章，而偽造以丙○○為買受人、丁○○○為連帶保證人之附條件買賣契約書；復簽發票面金額為
    63萬元、發票日為民國91年8 月30日，發票人欄、共同發票
    人欄，及於授權書之立授權書人即共同發票人欄上，分別偽
    造「丙○○」及「丁○○○」之簽名，再蓋用印文，而偽造
    完成丙○○為發票人、丁○○○名義為共同發票人之本票及
    授權書、附條件買賣契約書各1 份，一併交給裕融公司而行
    使之，致裕融公司誤信乙○○已得丙○○及丁○○○本人授
    權而同意出賣，並交付車牌號碼9458-FC 號自小客車予乙○○，足以生損害於丙○○、丁○○○本人及裕融公司。詎乙○○於取得該自小客車後即未依約給付價款（尚積欠車款本
    金63萬元），並旋將該車出質予上開大順路、博愛路口附近
    之某當舖，得款15萬元花用。嗣裕融公司於91年11月間對丙○○提出違反動產擔保交易法之告訴，丙○○經檢察官偵查
    傳訊到案後，始查知上情。
三、案經匯豐公司、裕融公司告訴由臺灣高雄地方法院檢察署檢
    察官偵查起訴。
        理    由
壹、證據能力部分：
一、卷附證人黃元柱、張桂蓉、楊恩惠於92年3 月26日、同月27
    日、4 月25日在檢察官偵訊時具結證述，而依現階段刑事訴
    訟法規定，檢察官係代表國家偵查犯罪、實施公訴，依法有
    訊問被告、證人、鑑定人之權，而實務運作時，檢察官偵查
    中向被告以外之人所取得之陳述，原則上均能遵守法律規定
    ，不致於違法或不當取供，故可信度極高，其等向檢察官所
    為之言詞陳述，並無證據證明有何顯不可信之情況，且與本
    案待證事實相關，依刑事訴訟法第159 條之1 第2 項規定，
    自得為證據。
二、次就卷附證人翁瑞琪、劉傑峰、王柏凱、戊○○於警詢、偵
    訊之陳述，檢察官、被告及辯護人均對其證據能力不爭執，
    表明同意引為證據等語（參本院卷第24、25、51頁），均未
    提出有何顯不可信之情況，本院審酌上開言詞陳述均為員警
    、檢察官依一問一答之方式所製作，並未有何不法或不當訊
    問之情形，且與待證事實有關聯性，依刑事訴訟法第159 條
    之5 第1 項，認均具有證據能力。
三、再就卷附如附表一所示被告於91年8 月13日購買車牌號碼
    ZK-7 912號自小客車（出賣人：匯豐公司）動產擔保交易附
    條件買賣契約書、登記申請書、客戶分期繳款紀錄查詢表各
    1 份、支票12紙（面額合計70萬4348元）；於91年8 月16
    日購買車牌號碼8705-FC 號自小客車（出賣人：裕融公司）
    汽車附條件買賣契約書、申請書、本票1 紙（面額66萬元）
    、催收紀錄查詢與維護表各1 份；於91年8 月30日購買車
    牌號碼9458-FC 號自小客車（出賣人：裕融公司）汽車附條
    件買賣契約書、授權書、本票1 紙（面額63萬元）、催收紀
    錄查詢與維護表各1 份等書面資料，雖屬被告以外之人於審
    判外之書面陳述，檢察官、被告及辯護人於言詞辯論終結前
    ，均表示無意見，本院審酌該等書面陳述作成之情形均屬正
    常，並無任何違反法定程序或不當之情形，且與待證事實有
    關聯性，認適當作為證據，依刑事訴訟法第159 條之5 第2
    項規定，上開書面陳述均具有證據能力。
貳、實體部分：
一、上開事實一、二，業據被告於檢察官偵訊及本院審理中坦承
    不諱，核與告訴代理人翁瑞琪、王柏凱、劉傑峰於警詢、偵
    訊之指訴相符，且(1)就事實一，有證人黃元柱、張桂蓉於檢
    察官偵訊具結證述明確，且有被告於91年8 月13日購買車牌
    號碼ZK-7912 號自小客車（出賣人：匯豐公司）、於91年8
    月16日購買車牌號碼8705-FC 號自小客車（出賣人：裕融公
    司）之動產擔保交易附條件買賣契約書、登記申請書、客戶
    分期繳款紀錄查詢表各1 份、支票12紙（面額合計70萬4348
    元）及本票1 紙（面額66萬元）在卷足參。(2)就事實二，有
    證人楊恩惠於檢察官偵訊、證人丙○○及丁○○○於本院審
    理中具結證述、證人戊○○於偵訊證述明確，參核相符，印
    證屬實，並有車牌號碼9458-FC 號自小客車（出賣人：裕融
    公司）汽車附條件買賣契約書、授權書、催收紀錄查詢與維
    護表各1 份、本票1 紙（面額63萬元）在卷足憑。
二、再證人丁○○○雖於本院審理中證稱：其印章放在家裡抽屜
    ，事情都是被告在處理云云（參本院卷第115 頁），惟查：
    證人丁○○○同時證稱：被告並未告訴伊要拿印章去蓋用、
    簽名之事，上開契約書、授權書、本票上之簽名、蓋章，都
    不是伊所為，伊也不知道被告拿去買車之事等語明確；且證
    人丙○○於本院具結證述：上開附條件買賣契約書、本票及
    授權書上「丙○○」之簽名、印文，不是伊所簽名、蓋章，
    伊不知道被告有買車，伊雖有聽被告說過要買一部車，但伊
    跟他說無能為力，賣車公司人員沒有與伊及丁○○○對保等
    語明確（參本院卷第48、116 頁），參諸證人即裕融公司貸
    款對保業務員戊○○於檢察官偵訊時陳述：核准買車後，被
    告帶2 人說是其父母與伊對保，不是現場之丙○○、丁○○○2 人等語明確（參偵卷第27頁），是丙○○、丁○○○
    既無同意且未授權被告以其等名義買車，且其2 人均未出面
    對保，自無交付真正印章由被告使用之理，而在被告意圖儘
    速買車典當得款，唯恐偽造情事爆發之際，當係被告偽造印
    章所為無疑，是被告於本院審理中自白：「丙○○」、「張
    蘇月瑛」印章各1 枚，係其自行在陽明路上某印章店所刻等
    語（參本院卷第21頁），當屬可信。綜上所述，被告確有事
    實一之詐欺取財2 次，事實二之偽造「丙○○」、「丁○○○」名義之本票、授權書、附條件買賣契約書（如附表一編
    號1 至3 所示），並行使詐財之行為，事證明確，犯行堪以
    認定，應予依法論科。
三、按被告行為後，刑法相關規定業經修正變更，並俱於民國95
    年7 月1 日施行，自應為新舊法之比較。再新法業已廢止（
    刪除）刑法第56條連續犯「連續數行為而犯同一罪名者，以
    一罪論。但得加重其刑至二分之一」，以及第55條後段「犯
    一罪而其方法或結果之行為犯他罪名者，從一重處斷」之規
    定，此項刪除雖非犯罪構成要件之變更，但顯已影響行為人
    刑罰之法律效果，自屬法律有變更。經依附表二所示就罰金
    刑貨幣單位、罰金刑下限、連續犯、牽連犯等規定，整體比
    較新、舊法之結果，仍應適用較有利被告之行為時法即舊法
    論處。次按，行使偽造有價證券以使人交付財物，如果所交
    付者，即該證券本身之價值，則其詐欺取財，為行使偽造有
    價證券行為所吸收，固不另成罪，惟如以偽造之有價證券供
    作擔保或作為新債清償而借款，則其借款之詐欺行為，為行
    使偽造有價證券以外之另一行為，二者間有方法結果關係，
    應以牽連犯論處（參最高法院85年度台上字第4557號、90年
    度台上字第5416號判決意旨）。
四、本件被告先後於事實一對匯豐公司、裕融公司詐欺取財各1
    次；於事實二未經丙○○、丁○○○同意或授權，意圖供行
    使之用，而偽造附表一編號1 發票人欄「丙○○」、共同發
    票人欄「丁○○○」名義之本票1 紙，偽造編號2 之授權書
    （立授權書人即本票發票人欄「丙○○」、「丁○○○」之
    印章、印文及署押各1 枚）、編號3 之附條件買賣契約書（
    偽造乙方即買受人欄「丙○○」、連帶保證人欄「丁○○○
    」印章、印文及署押各1 枚，印章均係編號4 同1 枚）各1
    紙，進而持向裕融公司行使，使人陷於錯誤以為擔保而交車
    ，並足以生損害於丙○○、丁○○○本人及裕融公司，核被
    告事實一所為，均係犯刑法第339 條第1 項之詐取財物罪；
    其於事實二所為，係犯刑法第201 條第1 項之偽造有價證券
    罪、刑法第339 條第1 項之詐欺取財罪、刑法第216 條、第
    210 條之行使偽造私文書罪。再被告於事實二使不知情之刻
    印店業者偽造「丙○○」、「丁○○○」之印章各1 枚，應
    論以間接正犯，且為接續犯；被告就事實二係於密接時間內
    各在附表一編號1 及編號2 、3 接續偽造完成「丙○○」、
    「丁○○○」名義之本票及私文書（授權書、附條件買賣契
    約書），仍僅各論以一偽造有價證券罪、偽造私文書罪。被
    告偽造「丙○○」、「丁○○○」印章後蓋用印文、偽造「
    丙○○」、「丁○○○」之署押，以完成上開本票、私文書
    ，各為其偽造有價證券、偽造私文書之部分行為、階段行為
    ；且偽造有價證券進而行使，行使之低度行為，為其偽造之
    高度行為所吸收；而其偽造私文書後進而行使，偽造之低度
    行為，為行使之高度行為所吸收，均不另論罪。又被告就事
    實一、二先後共3 次詐欺取財之行為，均犯意相同、手段同
    一、時間緊接，所犯為構成要件相同之罪名，顯係基於概括
    犯意反覆為之，應依修正施行前刑法第56條連續犯之規定，
    僅論以一詐欺取財罪，並依法加重其刑。又被告所犯詐欺取
    財、偽造有價證券、行使偽造私文書等三罪間，互有方法、
    結果之牽連犯關係，依修正施行前刑法第55條後段規定，應
    從一重之偽造有價證券罪論處。
五、爰審酌被告明知其已週轉不靈、無清償能力，且未得丙○○
    、丁○○○之同意或授權，竟思利用購車典當詐財、偽刻印
    章偽造本票、私文書持以擔保購車詐財之方式，而獲取不法
    利益，非但侵害被害人名義之真正性、告訴人之財產權，更
    害及有價證券之社會交易安全，被告偽造之本票1 紙，面額
    63萬元非輕，尚積欠告訴人3 筆本金合計199 萬4 千餘元頗
    鉅，事後經歷多年，迄未清償債務或與告訴人2 人達成和解
    ，惡性非輕，惟念其犯後坦承犯行，被害人丙○○及丁○○○表示原諒之意，且被告前無受科刑及執行之前科紀錄，有
    台灣高等法院被告前案紀錄表在卷足參等一切情狀，堪認素
    行尚可，量處如主文所示之刑，以資懲儆。又被告本件上開
    犯罪時間終了為91年8 月30日，雖係於96年4 月24日以前，
    惟其所犯三罪係屬裁判上一罪，其中一部分（刑法第339 條
    之詐欺取財罪）為中華民國九十六年罪犯減刑條例第3 條第
    1 項第14款所定不予減刑之罪，且本案之宣告刑已逾有期徒
    刑1 年6 月，則其據以處罰之他罪（偽造有價證券罪）雖非
    同條列舉不得減刑之罪，亦應不予減刑（參司法院院解字第
    3454號、第3661號解釋），合予敘明。至指定辯護人雖以被
    告犯後坦承犯行，被害人丙○○、丁○○○已表示原諒等語
    ，請依刑法第59條酌減其刑，並諭知緩刑等語，惟被告上開
    詐欺取財、偽造有價證券犯行，本院已依刑法第57條各款規
    定予以審酌，按其犯罪情節、惡性輕重而為量刑，以符刑罰
    教化之效果，自不得僅以被告事後坦承犯行，而率認有犯罪
    情狀顯可憫恕之情形，是與刑法第59條減輕其刑之要件有所
    不符，併此敘明。
六、沒收部分：
    (1)未扣案如附表一編號1 之偽造本票1 紙（現為裕融公司持
    有中），既屬偽造之有價證券，依刑法第205 條規定，不問
    屬於犯人即被告與否，應諭知沒收之，且其上偽造發票人欄
    「丙○○」、共同發票人欄「丁○○○」之印文及署押各1
    枚，既隨同本票宣告沒收，不另重複宣告沒收（參最高法院
    63年台上字第2770號判例意旨）；而該本票上共同發票人欄
    「楊恩惠」之印文、署押等記載均為真正，仍屬有效之共同
    發票行為，並非偽造，此部分自不得宣告沒收（參最高法院
    93年度台上字第2715號、94年度台上字第1811號判決意旨）
    。(2)就未扣案之附表一編號2 之授權書，其上立授權書人即
    本票發票人欄之「丙○○」及「丁○○○」之印文及署押各
    1 枚，編號3 之附條件買賣契約書，其上買受人欄、連帶保
    證人欄「丙○○」「丁○○○」之印文及署押各1 枚；以及
    編號4 偽造「丙○○」及「丁○○○」之印章各1 枚（編號
    1 、2 、3 偽造印文之印章均同1 枚），既屬偽造之印章、
    印文及署押，依刑法第219 條規定，併宣告均沒收。(3)又附
    表一編號2 、3 之私文書由被告行使後，已交付裕融公司持
    有，僅將其上偽造之印文、署押及偽造之印章沒收為已足，
    上開私文書爰不另為沒收之宣告。(4)另附表一編號2 另立授
    權書人即本票發票人欄、編號3 連帶保證人欄上楊恩惠之印
    文及署押各1 枚，均屬真正，業據證人楊恩惠於偵訊時證述
    在卷可稽，爰不予沒收，附此敘明。
據上論斷，應依刑事訴訟法第299 條第1 項前段，刑法第201 條
第1 項、第339 條第1 項、第216 條、第210 條、第205 條、第
219 條，修正前刑法第56條、第55條後段，修正前罰金罰鍰提高
標準條例第1 條前段，判決如主文。
本案經檢察官甲○○到庭執行職務。
中    華    民    國    97    年    1     月    17    日
                  刑事第三庭  審判長法  官  蔡國卿
                                    法  官  何佩陵
                                    法  官  李昆南
以上正本證明與原本無異。
如不服本判決應於收受本判決後10日內向本院提出上訴書狀，並
應敘述具體理由，如未敘述上訴理由者，應於上訴期間屆滿後20
日內補提理由書狀於本院（均須按他造當事人之人數附繕本）「
切勿逕送上級法院」。
中    華    民    國    97    年    1     月    17    日
                                    書記官  黃美玲
附表一：
編號1 ：本票1 紙：票面金額新台幣63萬元、發票日民國91年8
        月30日，發票人欄、共同發票人欄上偽造「丙○○」及
        「丁○○○」印文及署押各1 枚（其上共同發票人欄楊
        恩惠之印文及署押，均除外）。
編號2 ：授權書1 紙：立授權書人即本票發票人欄上偽造「丙○○」及「丁○○○」之印文及署押各1 枚（其上另立授
        權書人即本票發票人欄楊恩惠之印文及署押均除外）。
編號3 ：附條件買賣契約書1 紙：買受人欄、連帶保證人欄偽造
        「丙○○」「丁○○○」之印文及署押各1 枚（其上連
        帶保證人欄之「楊恩惠」之印文及署押均除外）。
編號4 ：偽造「丙○○」及「丁○○○」之印章各1 枚。
附表二：
┌───────────────────────────────────────────────┐
│附表：                                                                                        │
├──────┬─────────────┬─────────────┬───────┬────┤
│相關變更條文│行為時法（下稱舊法）之內容│裁判時法（下稱新法）之內容│比  較  理  由│備    註│
├──────┼─────────────┼─────────────┼───────┼────┤
│【罰金刑貨幣│依法律應處罰金、罰鍰者，就│民國94年1 月7 日法修正施行│刑法之貨幣單位│經按現行│
│單位之變更】│其原定數額得提高為2 倍至10│後，刑法分則編所定罰金之貨│由「元（指銀元│法規所定│
│罰金罰鍰提高│倍（刑法乃係定明10倍）。第│幣單位為新臺幣。94年1 月7 │）」變更為「新│貨幣單位│
│標準條例第1 │1 條所定得提高倍數之規定，│日刑法修正時，刑法分則編未│臺幣」，且刑法│折算新臺│
│條前段、第5 │於本條例修正後制定之法律，│修正之條文定有罰金者，自94│分則之罰金數額│幣條例第│
│條→刑法施行│不適用之；本條例修正前公布│年1 月7 日刑法修正施行後，│，亦視該分則先│2 條之規│
│法第1 條之1 │之法律，於本條例修正後修正│就其所定數額提高為30倍。但│前曾修正與否，│定折算後│
│第1 項、第2 │其罰金罰鍰數額或法律經全部│72年6 月26日至94年1 月7日 │而分別提高3 或│等值，是│
│項          │修正而其罰金罰鍰數額未予變│新增或修正之條文，就其所定│30倍。        │新法並未│
│            │更者，亦同。              │數額提高為3 倍。          │              │較有利。│
├──────┼─────────────┼─────────────┼───────┼────┤
│【罰金刑下限│罰金：（銀元）1 元以上。  │罰金：新臺幣1000元以上。  │罰金刑之下限，│舊法有利│
│變更】刑法第│                          │                          │由銀元10元即新│        │
│33條第5 款  │                          │                          │臺幣30元，提高│        │
│            │                          │                          │為新臺幣1000元│        │
├──────┼─────────────┼─────────────┼───────┼────┤
│【連續犯之適│連續數行為而犯同一罪名者，│廢止（刪除）              │修正前僅論以一│舊法有利│
│用】原刑法第│以一罪論。但得加重其刑至二│                          │罪。修正後論以│        │
│56條        │分之一。                  │                          │數罪。        │        │
├──────┼─────────────┼─────────────┼───────┼────┤
│【牽連犯之適│犯一罪而其方法或結果之行為│廢止（刪除）              │修正前僅論以一│舊法有利│
│用】原刑法第│犯他罪名者，從一重處斷。  │                          │罪。修正後論以│        │
│55條後段    │                          │                          │數罪。        │        │
├──────┼─────────────┴─────────────┴───────┴────┤
│整體比較結果│以舊法對於被告有利。                                                            │
└──────┴────────────────────────────────────────┘
附錄本判決論罪之法條：
刑法第201 條第1 項：（偽造有價證券罪）
意圖供行使之用，而偽造、變造公債票、公司股票或其他有價證
券者，處3 年以上10年以下有期徒刑，得併科3,000 元以下罰金
。
刑法第339條第1項：（詐欺取財罪）
意圖為自己或第三人不法之所有，以詐術使人將本人或第三人之
物交付者，處5年以下有期徒刑、拘役或科或併科1,000元以下罰
金。
刑法第210 條（偽造變造私文書罪）
偽造、變造私文書，足以生損害於公眾或他人者，處5 年以下有
期徒刑。
刑法第216 條（行使偽造變造或登載不實之文書罪）
行使第210 條至第215 條之文書者，依偽造、變造文書或登載不
實事項或使登載不實事項之規定處斷。


司法院資訊處製作；財團法人民間司法改革基金會備份。
